【裁判字號】    89,訴,255
【裁判日期】    890822
【裁判案由】    偽造有價證券
【裁判全文】
台灣基隆地方法院刑事判決                          八十九年度訴字第二五五號
    公  訴  人  臺灣基隆地方法院檢察署檢察官
    被      告  丁○○
    指定辯護人  本院公設辯護人  乙○○
右列被告因偽造有價證券案件，經檢察官提起公訴（八十九年度偵字第七二一號），
本院判決如左：
    主      文
丁○○意圖供行使之用，而偽造有價證券，處有期徒刑年貳月。附表所示本票上發
票人欄「丙○○」署押及印文各壹枚均沒收。
    事      實
一、丁○○與丙○○原係設於台北市○○路○段一０五巷五號「梵園麵包店」同事，
    丙○○於民國八十六年間，因委託丁○○將其名下一輛中古自用小客車出售，乃
    將國民身分證及印章交付丁○○。詎丁○○竟意圖供行使之用，在八十八年八月
    二十八日，向福灣企業股份有限公司（下稱福灣公司）購買自用小貨車時，未經
    丙○○同意，擅自在如附表所示面額為新台幣（下同）二十九萬二千元之本票發
    票人欄，簽寫丙○○之姓名而偽造其署押，並盜用丙○○蓋於本票之上而偽造本
    票後，交付福灣公司而行使，足生損害於丙○○。嗣因丁○○無力繼續繳納分期
    付款，福灣公司乃以丙○○為相對人，向台灣桃園地方法院聲請裁定准許強制執
    行，丙○○於收受該裁定後始查知上情。
二、案經被害人丙○○訴由台灣基隆地方法院檢察署檢察官偵查起訴。
    理      由
一、訊據被告丁○○對於以黃用杰為發票人，並代其簽名蓋章而簽發上開本票之事實
    ，固直承不諱，惟否認有何偽造本票之犯行，辯稱：伊經營「梵園麵包店」，與
    告訴人係師徒關係，因生意上之需要，伊欲購買自用小貨車，乃商得告訴人之同
    意，以告訴人之名義購買自用小貨車供生意上之使用，告訴人之印章及國民身分
    證係告訴人交給伊，以辦理購車手續，伊沒有偽造有價證券之犯行云云。經查：
    （一）被告以告訴人名義簽發如附表所示之本票，並在發票人欄簽寫告訴人之姓
          名，蓋用告訴人之印章，由其本人及吳月華擔任共同發票人，完成發票行
          為後，將本票交付福灣公司作為購車之用，嗣因被告未繼續繳納購車分期
          款項，經福灣公司向台灣桃園地方法院以告訴人、被告及吳月華為相對人
          ，聲請裁定准許強制執行等情，除經告訴人指陳明確外，復為被告所不否
          認，且有台灣桃園地方法院八十八年度票字第八一六七號民事裁定及本票
          影本各一紙在卷足憑。另被告於八十九年一月二十六日，曾親筆書寫切結
          書一份，被告在切結書中坦承未經告訴人同意，擅自開立本票向福灣公司
          購買車牌號碼為ＣＴ－七三四三號廂型車，關於該車之所有財務糾紛，被
          告均願意負責等語，亦有告訴人所提出之切結書一份附卷可稽，被告亦承
          認該切結書係其親自書寫，堪信告訴人之指述為真實。
    （二）被告雖辯稱以告訴人之名義購買汽車，曾獲告訴人之同意，然此為告訴人
          所否認，經本院傳訊證人即負責辦理本件售車業務之福灣公司業務員王少
          輔結果，甲○○到庭證稱：「當時買車時，有被告及其嫂子（指吳月華）
          在場，丙○○在廚房，簽本票時丙○○身分證、印章都有，所以我認為是
          經過丙○○同意而買車。」（見本院八十九年七月十二日訊問筆錄）。依
          證人甲○○之證詞，被告在上開麵包店內簽發本票時，告訴人正在麵包店
          廚房，並未在場，證人甲○○並不能證明告訴人曾同意以其名義簽發本票
          。如告訴人確曾同意以其名義簽發本票，當時告訴人僅在數步以外之廚房
          ，何以不能親自簽名，而須由被告代簽？是被告所為曾獲告訴人同意簽發
          本票之辯詞，應非真實，而證人甲○○之證詞，又不能採為被告有利之證
          據。又告訴人縱有使用過該車，並繳納罰單，該車之各期分期付款均由被
          告繳納，亦不足以證明告訴人曾同意被告以其名義簽發本票。被告明知未
          經告訴人同意而在本票上發票人欄蓋用告訴人之印文，並偽造其署押，完
          成發票行為後交付他人持以行使，其有偽造並行使有價證券之犯意，極為
          明顯，事證明確，被告之犯行堪以認定。
二、核被告所為，係犯刑法第二百零一條第一項之偽造有價證券罪。被告偽造署押及
    盜用印章為偽造有價證券之階段行為，又偽造有價證券後復持以行使，其行使之
    低度行為為偽造之高度行為所吸收，均不另論罪。查被告犯罪之動機係因自己尚
    有銀行貸款未償還，無法以自己之名義辦理分期付款，而汽車之分期付款均由被
    告自行繳納僅九期尚未繳納，且偽造之票面金額僅為二十九萬二千元，其數額又
    非甚高。另審酌被告犯罪之目的、方法、偽造本票對於社會金融所生損害及犯罪
    後態度等一切情狀，量處如主文所示之刑。附表所示之偽造本票上發票人欄「丙○○」署押及印文各一枚，依法併予宣告沒收。
據上論斷，應依刑事訴訟法第二百九十九條第一項前段、刑法第第二百零一條第一項
、第二百十九條、罰金罰鍰提高標準條例第一條前段，判決如主文。
本案經檢察官周慶華到庭執行職務。
中      華      民      國      八十九      年    八    月    二十二    日
                                      臺灣基隆地方法院刑事第三庭
                                              法  官  陳  培  仁
右正本證明與原本無異。
對於本件判決如有不服，應於收受送達後十日內，向本院提出上訴書狀，上訴於臺灣
高等法院，並按他造當事人之人數附具繕本。
                                              書記官  張  堅  國
中      華      民      國      八十九      年    八    月    三十      日
附錄論罪法條：
刑法第二百零一條：
意圖供行使之用，而偽造、變造公債票、公司股票或其他有價證券者，處三年以上十
年以下有期徒刑，得併科三千元以下罰金。
行使偽造、變造之公債票，公司股票或其他有價證券，或意圖供行使之用，而收集或
交付於人者，處一年以上七年以下有期徒刑，得併科三千元以下罰金。
附表：
┌────┬────┬──────┬────┬────┬────────┐
│票據種類│發票人  │共同發票人  │發票日  │到期日  │ 面額（新台幣） │
├────┼────┼──────┼────┼────┼────────┤
│本票    │丙○○  │丁○○      │ 8. │10.  │ 二十九萬二千元 │
│        │        │吳月華      │        │        │                │
└────┴────┴──────┴────┴────┴────────┘


司法院資訊處製作；財團法人民間司法改革基金會備份。
